臺灣高雄地方法院民事判決　九十三年度訴字第九六一號
　　原　　　告　甲○○
　　被　　　告　丙○○
　　訴訟代理人　乙○○
右當事人間請求損害賠償事件，經本院刑事庭裁定移送前來，嗣於民國九十三年八月
十七日言詞辯論終結，本院判決如下：
    主      文
被告應給付原告新臺幣萬壹仟陸佰伍拾元，及自民國九十三年三月三十日起至清償
日止按週年利率百分之五計算之利息。
原告其餘之訴駁回。
訴訟費用由被告負擔百分之四，餘由原告負擔。
本判決關於原告勝訴部分得假執行，但被告如以新臺幣萬壹仟陸佰伍拾元供擔保後
得免為假執行。
原告其餘假執行之聲請駁回。
    事實及理由
一、原告主張：被告於民國九十二年一月十七日十七時三十分許，在騎乘車牌號碼Ｙ
    ＭＬ—一九七號重型機車沿高雄市○○區○○街由北往南方向行駛途經該街與中
    和街交岔路口時，因疏未注意車輛行至無號誌之交岔路口時，支線道車應暫停讓
    幹線道車先行，且於市區○○設○道線或行車分向線之道路行車時速不得超過三
    十公里等規定即未注意讓行而貿然以時速四十公里之速度超速行駛，致擦撞適沿
    中和街由西往東方向行駛至上開路口之由伊所騎乘之車牌號碼一一六—二二五一
    號輕型機車，使伊人車倒地並受有頭部外傷、左膝、小腿擦挫傷等傷害，而伊傷
    後診療迄今，業計支出醫療費用及車資新臺幣（下同）二十五萬元，另伊因本次
    車禍受傷於精神上受有莫大損害，被告自應賠償伊精神慰撫金五十萬元，為此乃
    依侵權行為損害賠償請求權訴請判令被告應給付七十五萬元及自起訴狀繕本送達
    之翌日即九十三年三月三十日起至清償日止按週年利率百分之五計算之利息，並
    願供擔保請准為假執行之宣告。
二、被告則以：伊就本件車禍之發生雖確有過失，惟原告當時僅受有輕微擦傷，其所
    提出之醫療單據內容大多與系爭車禍無關，且其所請求之精神慰撫金亦屬過高，
    爰聲明求為判決駁回原告之訴及假執行之聲請，如受不利之判決，並願供擔保請
    准宣告免為假執行。
三、本件原告主張被告於上開時日在騎乘前揭機車行經上該無號誌交岔路口時，因超
    速行駛及未注意讓幹道車先行致擦撞由其所騎乘之機車，使其人車倒地並受有頭
    部外傷、左膝、小腿擦挫傷等傷害，而被告業因前開案件經本院刑事庭認有過失
    傷害之行為而判處拘役二十日確定等情，此有本院九十三年度交簡字第四七０號
    刑事判決在卷可稽，並經本院查閱上開刑事卷宗影本無訛，而被告於此亦不爭執
    ，自堪認原告所為被告於系爭車禍存有過失責任之主張為真實。今被告既因於無
    號誌之交岔路口未暫停讓幹道車先行及超速行駛等過失而致原告受有傷害，原告
    依侵權行為損害賠償請求權主張被告應負損害賠償責任，依法洵屬有據。
四、次按不法侵害他人之身體或健康者，對於被害人因此喪失或減少勞動能力，或增
    加生活上之需要時，應負損害賠償責任，又不法侵害他人之身體、健康、名譽、
    自由、信用、隱私、貞操，或不法侵害其他人格法益而情節重大者，被害人雖非
    財產上之損害，亦得請求賠償相當之金額，民法第一百九十三條第一項及第一百
    九十五條第一項分別定有明文。本件被告既因上開過失而致原告受有前述傷害，
    其就此自應負侵權行為之損害賠償責任，茲就原告所得請求之損害賠償金額計算
    如后：
  (一)增加生活上之需要部分：
    １、醫藥費部分：
        (1)本件原告因系爭車禍受傷後，乃於當天前往重仁骨科醫院就醫，並於翌日
          起至同月二十三日止前往聖和中醫醫院接受門診治療三次，嗣於同月二十
          五日再至中央健康保險局高雄聯合門診中心（下稱聯合門診中心）檢查，
          期間計支出醫療費用六百五十元乙節，此有診斷證明書、重仁醫院（九三
          ）仁字第一五五號函暨所附健保門診費用明細表、聖和中醫醫院九十三年
          七月五日函暨所附就醫記錄、聯合門診中心九十三年七月十四日健保高聯
          保字第０九三００００八五一號函等件在卷可稽，經核上開費用均屬醫療
          上必要之支出，依法自應予以准許。又原告聲明請求之醫療費用部分乃併
          含有健保給付之三千一百四十五元，惟該筆費用乃為全民健保所提供之醫
          療給付，而原告與健保局間所訂立之全民健康保險雖係以被保險人即原告
          身體之完整不受侵害為其保護內容而屬於人身保險，但究其目的僅係在補
          償被保險人因治療疾病所產生之費用即係填補被保險人之具體損害，被保
          險人不得因疾病受治療而獲不當得利，故保險人代位權之規定於此亦得適
          用之，全民健康保險法第八十二條之規定亦同斯此旨，且全民健康保險契
          約之性質究屬定額保險或損害保險，絕不因加害於被保險人之第三人是否
          為強制汽車責任保險之被保險人而有所差異，全民健康保險法第八十二條
          之規定，雖僅規定在強制汽車保險時，中央健康保險局得逕向投保強制汽
          車責任險之加害人之保險人代位請求，惟基於法律解釋之完整性，仍應認
          所有之全民健康保險，均有保險人代位權之適用，至其規定之創設意義，
          應僅係在簡化求償途徑，要無排除其他保險人代位求償情況之意思，況本
          件事故依強制汽車責任保險法第十二條規定仍為汽車交通事故，依特別法
          優於普通法之原則，全民健康保險法第八十二條本即優先於保險法第一百
          三十五條、第一百零三條之規定而為適用，本件原告既因此汽車交通事故
          而經全民健康保險提供醫療給付，全民健康保險之保險人自得向強制汽車
          責任保險之保險人代位請求該項給付，而依強制汽車責任保險法第三十條
          規定，於該範圍內加害人或強制汽車責任保險之被保險人之損害賠償責任
          即因而解免，全民健康保險被保險人對於加害人之損害賠償請求權亦因而
          喪失，是原告主張之上開醫藥費既經中央健康保險局支付，則該部分之醫
          藥費請求權即移轉予中央健康保險局，其自已不得請求被告再行給付上開
          健保醫藥費，原告此部分請求自屬無據。
        (2)原告復主張其因系爭車禍而傷及神經系統、骨頭及牙齒，並因此罹有憂鬱
          症，故陸續前往聯合門診中心骨科及神經內科、高雄市立聯合醫院（下稱
          聯合醫院）骨科、財團法人私立高雄醫學大學附設中和紀念醫院（下稱高
          醫）牙科及聖和中醫醫院治療而支出醫藥費用云云，並提出收據、診斷證
          明書等件為證，惟本院向上開醫院函詢，經其等分別函覆以「一、個案於
          九十二年一月二十五日至本科就診，主訴於一週前發生車禍，背部挫傷，
          身體檢查無顯示神經系統疾病。二、個案曾於九十一年七月二十七日、八
          月十日及九月七日至本科就醫，主訴易發脾氣、失眠、憂鬱。三、九十三
          年六月十九日亦至本科就醫，主訴其精神症狀在車禍發生後較惡化，會談
          治療中發現個案有憂鬱意念、易發脾氣、失眠、對周遭事務不感興趣」、
          「九十二年一月二十三日患者林先生於本科因退化膝關節炎就診取藥治療
          ，此症為長期病症，一直在本科取藥治療，病史可追溯至九十年初」、「
          根據病歷記載，該病患自九十年四月三十日起即因雙膝退化性關節炎在本
          院看診，至九十一年十二月十六日共計十四次，故九十二年一月之車禍與
          在本院之三次就醫記錄，無直接相關連」、「甲○○於九十二年十二月二
          十四日至本院牙科部第一門診就醫。其來院就診主訴為右上顎第二小臼齒
          牙根斷裂，當次診療內容為拆除右上顎第二小臼齒及第一大臼齒之固定牙
          橋贗復補綴物及拔除右上顎第二小臼齒。其後該病患持續接受成人牙週炎
          的治療和右上顎第一大臼齒的根管治療‧‧‧‧‧‧，無法完全確定右上
          顎第二小臼齒牙根斷裂是由車禍所造成；但是成人牙周炎可以確定跟車禍
          無關」、「該員甲○○於九十二年十二月之腰部挫傷乃為新的傷痛，是車
          禍所致，非關九十二年一月之傷」等語，此有聯合門診中心九十三年七月
          十四日健保高聯保字第０九三００００八五一號函、聯合醫院九十三年七
          月十三日高市聯醫病字第０九三０００四七四二號函、高醫九十三年七月
          十五日高醫附秘字第０九三０００一九０一號函、聖和中醫醫院九十三年
          七月二十八日函附卷足憑，是原告嗣後前往上開醫院骨科、牙科就醫治療
          之病症自均與系爭車禍無關，而其雖另於九十三年六月十九日前往聯合門
          診中心神經內科就醫，惟此次門診與車禍發生時間已隔一年六個月之久，
          且其於事發後神經系統並未受損已如前開函文所述，是其於事發前既已存
          有相同之病症，本院自難僅憑其就醫時之主訴內容即遽認該等症狀係本件
          車禍所致，而原告就此復未另行舉證以實其說，故其於聯合門診中心、聯
          合醫院、高醫及嗣後另行前往聖和中醫醫院治療之醫藥費用自均與系爭車
          禍無相當之因果關係而不應准許。
    ２、交通費部分：
        原告因系爭車禍受傷後本須自行前往就醫，是其雇請計程車載其往返亦屬應
        當，又以原告住居之三民區○○街至同區之重仁骨科醫院、聖和中醫醫院及
        前金區之聯合門診中心之車資，以平均每趟來回二百元計算較為合理，而其
        因系爭車禍前往上開醫院門診之次數計為五次，此有前揭函覆附卷可證，是
        其所得請求之交通費應為一千元。
  (二)精神慰撫金部分：
      本件原告因上開車禍而致受有頭部外傷、左膝、左小腿擦挫傷等傷害，並於事
      發後一週內分別前往醫院門診治療業如上述，是原告於治療期間須忍受生活上
      之諸多不便，其精神自受有相當痛苦應堪認定。查原告係二十八年四月二十八
      日出生，教育程度大學畢業，曾任民意代表之助理，名下有房屋乙筆、土地三
      筆、汽車乙輛及股票投資四十四萬二千五百五十元，其九十一年度所得為六萬
      六千九百九十一元，而被告係教育程度係高雄縣私立高苑高級工商職業學校美
      工科修業期滿及格，現於國立台灣史前文化博物館擔任約僱人員，名下並無財
      產，其九十一年度所得為六萬七千三百一十一元乙節，此有名片、稅務電子閘
      門財產所得調件明細表、畢業證書、在職證明等件在卷可憑，爰審酌兩造經濟
      狀況、原告所受傷害程度及其因本件傷害所生之不便等一切情狀，認以原告請
      求之慰撫金五十萬元尚屬過高，應以三萬元為適當。
    縱上所述，本件原告得請求賠償之金額計為三萬一千六百五十元（650＋1000＋
    30000＝31650），從而本件原告依侵權行為損害賠償請求權請求被告應賠付三萬
    一千六百五十元及其遲延利息為有理由，其逾此範圍外之請求則屬無據而應予駁
    回。
四、本件原告勝訴部分，其所命給付金額未逾五十萬元，依民事訴訟法第三百八十九
    條第一項第五款規定，應依職權宣告假執行。又被告陳明願供擔保，請准免為假
    執行之宣告，經核無不合，爰亦酌定相當之擔保金額准許之。至於原告敗訴部分
    ，其假執行之聲請即失所附，應予駁回。
五、本件事證已臻明確，兩造其餘攻擊防禦方法，核與判決結果不生影響，爰不一一
    論述，併此敘明。
六、據上論結，原告之訴一部為有理由、一部為無理由，依民事訴訟法第七十九條、
    第三百八十九條第一項第五款、第三百九十二條第二項，判決如主文。
中      華　　　民　　　國　　九十三　　年　　　八　　　月　　三十一　　日
                                      民事第五庭
~B審判長法官  黃  宏  欽
~B法      官  何  悅  芳
~B法　　　官　謝  雨  真
右為正本係照原本作成。
如不服本判決，應於送達後廿日內，向本院提出上訴狀並表明上訴理由，如於本判決
送達前提起上訴者，應於判決送達後十日內補提上訴理由書（須附繕本）。
中　　　華　　　民　　　國　　九十三　　年　　　八　　　月　　三十一　　日
~B法院書記官　洪  育  祺
